臺灣新北地方法院民事裁定
110年度消債職聲免字第232號
聲  請  人  林品佑  
代  理  人  陳昭全律師(法扶)
相  對  人  中國信託商業銀行股份有限公司


法定代理人  利明献  
代  理  人  蔡興諺  



相  對  人  台北富邦商業銀行股份有限公司


法定代理人  程耀輝  


相  對  人  花旗(台灣)商業銀行股份有限公司


法定代理人  莫兆鴻  
代  理  人  陳正欽  


相  對  人  國泰世華商業銀行股份有限公司

法定代理人  郭明鑑  
代  理  人  黃怡玲  
相  對  人  兆豐國際商業銀行股份有限公司

法定代理人  張兆順  
代  理  人  林勵之  
相  對  人  元大商業銀行股份有限公司
                      設臺北市○○區○○○路0段00號0至00樓、00樓及00號0樓、0樓、0樓之0、0樓、0樓
法定代理人  翁健    
代  理  人  黃勝豐  
相  對  人  永豐商業銀行股份有限公司

法定代理人  陳嘉賢  
代  理  人  呂亮毅  

相  對  人  玉山商業銀行股份有限公司

法定代理人  黃男州  
代  理  人  朱逸君  
            林慧琪  
相  對  人  台新國際商業銀行股份有限公司
                      設臺北市○○區○○○路0段00號0樓及地下0樓
法定代理人  吳東亮  
相  對  人  安泰商業銀行股份有限公司


法定代理人  丁予康  
代  理  人  羅漢璇  
相  對  人  張琳鈺  
相  對  人  萬榮行銷股份有限公司

法定代理人  呂豫文  


相  對  人  良京實業股份有限公司

法定代理人  平川秀一郎住同上


相  對  人  摩根聯邦資產管理股份有限公司

法定代理人  李文明  
相  對  人  台灣金聯資產管理股份有限公司


法定代理人  施俊吉  


相  對  人  富邦資產管理股份有限公司

法定代理人  洪主民  


相  對  人  滙誠第一資產管理股份有限公司

法定代理人  莊仲沼  


上列當事人間聲請消費者債務清理事件，本院裁定如下：
    主  文
債務人甲○○應予免責。
    理  由
一、按法院為終止或終結清算程序之裁定確定後，除別有規定外
    ，應以裁定免除債務人之債務；法院裁定開始清算程序後，
    債務人有薪資、執行業務所得或其他固定收入，扣除自己及
    依法應受其扶養者所必要生活費用之數額後仍有餘額，而普
    通債權人之分配總額低於債務人聲請清算前2年間，可處分
    所得扣除自己及依法應受其扶養者所必要生活費用之數額者
    ，法院應為不免責之裁定。但債務人證明經普通債權人全體
    同意者，不在此限；債務人有下列各款情形之一者，法院應
    為不免責之裁定。但債務人證明經普通債權人全體同意者，
    不在此限：㈠於7年內曾依破產法或本條例規定受免責。㈡故
    意隱匿、毀損應屬清算財團之財產，或為其他不利於債權人
    之處分，致債權人受有損害。㈢捏造債務或承認不真實之債
    務。㈣聲請清算前2年內，因消費奢侈商品或服務、賭博或其
    他投機行為，所負債務之總額逾聲請清算時無擔保及無優先
    權債務之半數，而生開始清算之原因。㈤於清算聲請前1年內
    ，已有清算之原因，而隱瞞其事實，使他人與之為交易致生
    損害。㈥明知已有清算原因之事實，非基於本人之義務，而
    以特別利於債權人中之1人或數人為目的，提供擔保或消滅
    債務。㈦隱匿、毀棄、偽造或變造帳簿或其他會計文件之全
    部或一部，致其財產之狀況不真確。㈧故意於財產及收入狀
    況說明書為不實之記載，或有其他故意違反本條例所定義務
    之行為，致債權人受有損害，或重大延滯程序，消費者債務
    清理條例（下稱消債條例）第132條、第133條、第134條分
    別定有明文。又消債條例之立法目的，在於使陷於經濟上困
    境之消費者，得分別情形依該條例所定重建型債務清理程序
    （更生）或清算型債務清理程序（清算）清理債務，藉以妥
    適調整其與債權人及其他利害關係人之權利義務關係，保障
    債權人之公平受償，並謀求消費者經濟生活之更生機會，從
    而健全社會經濟發展；消費者依清算程序清理債務，於程序
    終止或終結後，為使其在經濟上得以復甦，以保障其生存權
    ，除另有上述消債條例第133條、第134條所規定不予免責之
    情形外，就債務人未清償之債務採免責主義（消債條例第1
    條、第132條立法目的參照）。
二、本件聲請意旨略以：債務人於民國107年6月間即無工作，原
    預定從事小吃生意，嗣因未成年子女於108年4月10日出生，
    與家人評估後，由債務人全職在家照顧小孩及家庭，是聲請
    人於開始清算程序後迄今，全職在家照顧小孩及家庭，並無
    收入，每月必要支出以111年度新北市每人每月最低生活費1
    .2倍新臺幣（下同）18,960元計算，故債務人之收入扣除每
    月必要支出，並無餘額。而債務人清算前2年可處分所得為4
    0,534元，扣除清算前2年必要支出425,022元後，亦無餘額
    ，不足部分均由配偶協助支付。而債務人並無消費者債務清
    理條例第134條各款之不免責事由，爰依消債條例第133 條
    、第134條規定聲請裁定免責等語。
三、本件聲請人即債務人甲○○前於109年6月5日向本院具狀聲請
    清算，經本院以109年度消債清字第124號裁定自110年1月29
    日開始清算程序，嗣經本院司法事務官以110年度司執消債
    清字第27號進行清算程序。經執行法院將清算財團之財產製
    作分配表，並將執行清償所得金額分配予各債權人並公告後
    ，即為清算程序終結，於110年10月29日裁定終結清算程序
    並確定在案等情，業據本院調取上開債務清理事件相關卷宗
    核閱屬實。依消債條例第132條規定，本院今以110年度消債
    職聲免字第232號聲請免責事件進行債務人應否免責之審理
    。
四、又本院為審酌債務人是否有消債條例第133條、第134條、第
    135條之情事，即聲請人是否應准予免責，本院先於110年12
    月14日以新北院賢民立110年度消債職聲免字第232號函，分
    別通知相對人即全體債權人就本院應否裁定聲請人免責乙節
    陳述意見，復經本院通知債務人及全體債權人於111年4月25
    日到院陳述意見，惟僅有中國信託商業銀行股份有限公司到
    庭陳述，其他債權人均以書狀表示不同意聲請人免責，或表
    示無意見（見本院卷第97頁至155頁、第171頁至第241頁）
    。而上開債權人具狀表示之意見如下：
  ㈠中國信託商業銀行股份有限公司：不同意免責，債務人每月
    收入扣除支出，已入不敷出，就超過部分如何負擔，實有疑
    義，應有消債條例第134條第2、8款不免責事由，並請鈞院
    依法調查聲請人是否具有消債條例第133條及第134條各款不
    免責事由等語。
  ㈡台北富邦商業銀行股份有限公司、安泰商業銀行股份有限公
    司：不同意免責，聲請人曾密集消費，旋即未償還任何款項
    ，應有消債條例第134條第4款不免責事由，並請鈞院依法調
    查聲請人是否具有消債條例第133條及第134條各款不免責事
    由等語。
  ㈢國泰世華商業銀行股份有限公司、富邦資產管理股份有限公
    司：不同意免責，聲請人目前正值壯年，客觀上並無不能工
    作之情形，卻不工作致收入減少，請鈞院依法調查聲請人是
    否具有消債條例第133條及第134條各款不免責事由等語。
  ㈣元大商業銀行股份有限公司、玉山商業銀行股份有限公司、
    乙○(台灣)商業銀行股份有限公司、兆豐國際商業銀行股份
    有限公司：不同意免責，請鈞院依法調查債務人是否具有消
    債條例第133條及第134條各款不免責事由等語。
  ㈤良京實業股份有限公司：不同意免責，請鈞院函查債務人是
    否有隱匿或被質借保單解約金之行為，如有其即涉有消債條
    例第134 條第2、8款不免責事由等語。
  ㈥萬榮行銷股份有限公司：(無表示意見)。
  ㈦台灣金聯資產管理股份有限公司、永豐商業銀行股份有限公
    司：無意見，請鈞院依職權裁定等語。
  ㈧滙誠第一資產管理股份有限公司：願比照最大債權人之意見
    等語。
  ㈨台新國際商業銀行股份有限公司：不同意免責。請查明聲請
    人入出境資料，以明是否有奢侈浪費或隱匿財產等行為，及
    有無消債條例第133條及第134條各款不免責事由等語。
  ㈩丙○○、摩根聯邦資產管理股份有限公司：(未具狀表示意見)
    。
五、經查：
  ㈠按法院裁定開始清算程序後，債務人有薪資、執行業務所得
    或其他固定收入，扣除自己及依法應受其扶養者所必要生活
    費用之數額後仍有餘額，而普通債權人之分配總額低於債務
    人聲請清算前2年間，可處分所得扣除自己及依法應受其扶
    養者所必要生活費用之數額者，法院應為不免責之裁定，消
    債條例第133條定有明文。從而，審認本件聲請人是否有消
    債條例第133條所定不應予免責之事由，即應符合「於清算
    程序開始後債務人有薪資、執行業務所得或其他固定收入，
    扣除自己及依法應受其扶養者所必要生活費用之數額後仍有
    餘額」及「普通債權人之分配總額低於債務人聲請清算前2
    年間，可處分所得扣除自己及依法應受其扶養者所必要生活
    費用之數額」此兩要件。
  ㈡債務人無消債條例第133條所定應不予免責之事由：
    本件債務人前依消債條例規定，向本院聲請清算，經本院裁
    定自110年1月29日下午4時起開始清算程序，是依消債條例
    第133條前段為不免責裁定之審查時，應以自本院裁定開始
    清算時起至裁定免責前之期間，認定聲請人有無薪資、執行
    業務所得或其他固定收入，扣除自己及依法應受其扶養者所
    必要生活費用之數額後仍有餘額，而普通債權人之分配總額
    低於債務人聲請清算前2年間，可處分所得扣除自己及依法
    應受其扶養者所必要生活費用之數額者之情形。經查，債務
    人於裁定清算後迄今，自陳其自本院裁定110年1月29日開始
    清算程序後迄今均無業，擔任家管，無收入，每月必要支出
    18,960元及未成年子女扶養費均由其配偶負擔之事實，業據
    債務人自陳在卷，並有財產及收入狀況說明書、本院稅務電
    子閘門財產所得調件明細表查詢表、勞保局電子閘門網路資
    料查詢表、新北市政府社會局110年12月23日新北社助字第1
    102453213號函、勞動部勞工保險局110年12月24日保國三字
    第11010029770號函等在卷可證，綜合上開情形，核與債務
    人所述情節相符，堪以認定。則本院審酌聲請人現並無工作
    收入，其每月收入扣除自己所必要生活費用之數額後，並無
    剩餘，核與消債條例第133條所定「於清算程序開始後，債
    務人有薪資、執行業務所得或其他固定收入，扣除自己及依
    法應受其扶養者所必要生活費用之數額後仍有餘額」之要件
    即有未合，則該條所定本件「普通債權人之分配總額是否低
    於債務人聲請清算前2年間，可處分所得扣除自己及依法應
    受其扶養者所必要生活費用之數額」之要件自無庸再予審酌
    。從而，本件債務人無消債條例第133條所定不予免責之情
    形，應堪認定。
　㈢債務人亦無消債條例第134條各款所定應不予免責之事由：
    消債條例關於清算程序係以免責主義為原則，不免責為例外
    ，倘債權人主張債務人有消債條例第134 條其餘各款所定不
    免責之情事，自應由債權人就債務人有合於上開各款要件之
    事實，舉證以實其說。而債權人台北富邦商業銀行股份有限
    公司、安泰商業銀行股份有限公司雖均具狀陳報債務人有密
    集消費、預借現金，旋即未償還任何款項之情，惟上開債權
    人所提出之信用卡消費款明細（見本院卷第139頁至第143頁
    ），債務人之消費日期均為94年至95年間，非屬債務人於聲
    請前2年之消費行為，前開證據自不得資為憑認債務人於聲
    請前2年有消費奢侈商品或服務、賭博或其他投機行為之依
    據，且其他債權人經本院詢問後，仍未提供資料或事證供本
    院審酌，則依現有卷證資料，難認債務人於聲請前2年內有
    何消費奢侈商品、服務或從事其他投機行為，即與修正後消
    債條例第134條第4款所定之要件不相符。又查本件聲請人於
    聲請債務清理程序時，已出具財產及收入狀況說明書等，說
    明其家庭成員、整體收支狀況，經核無不實而裁定開始清算
    ，復查聲請人有以自己為要保人投保商業保險，已為變價之
    處分等情，是本件既查無債務人有何消債條例第134條所列
    各款不免責事由，債權人又能未提出債務人有何符合消債條
    例第134條各款所規定之事證，應認債務人並無該條款所定
    不免責事由之存在。
六、據上論結，本件聲請人既經法院為終結清算程序之裁定確定
    ，復無消債條例第133條、第134條所定之不應免責情形存在
    ，依首揭說明，應以裁定免除聲請人之債務，是本件聲請人
    應予免責，爰裁定如主文。
中　　華　　民　　國　　111 　年　　8 　　月　　25　　日
              民事第七庭    法　官　謝宜雯
上為正本係照原本作成。
如不服本裁定，應於裁定送達後10日內，以書狀向本院提出抗告
，並繳納抗告費新臺幣1,000元。
中　　華　　民　　國　　111 　年　　8 　　月　　25　　日
                            書記官　劉德玉